最高法院刑事判決　　　　　　　　　 111年度台上字第1160號
上　訴　人　王柏森


上列上訴人因違反毒品危害防制條例案件，不服臺灣高等法院中
華民國110年9月29日第二審判決（110 年度上訴字第1418號，起
訴案號：臺灣新北地方檢察署109年度偵字第23824號），提起上
訴，本院判決如下：
    主  文
上訴駁回。
    理  由
一、按刑事訴訟法第377 條規定，上訴於第三審法院，非以判決
    違背法令為理由，不得為之。是提起第三審上訴，應以原判
    決違背法令為理由，係屬法定要件，且必須依據卷內證據資
    料為具體之指摘，並足據以辨認原判決已具備違背法令之形
    式者，始屬相當。本件原判決綜合全案證據資料，本於事實
    審法院之推理作用，認定上訴人王柏森有如其事實欄所載與
    綽號「虎爺」或「阿虎」之姓名不詳成年男子（下或稱「虎
    爺」）共同以國際空運方式，將第三級毒品愷他命3 包（驗
    餘淨重共2998.09公克，純質淨重共2480.9 公克）自德國走
    私運輸進入臺灣之犯行，因而維持第一審依想像競合犯關係
    從一重論處上訴人共同運輸第三級毒品罪刑，於依修正前毒
    品危害防制條例第17條第2 項關於偵審中均自白應減輕其刑
    ，及同條第1 項關於供出毒品來源因而查獲應減免其刑之規
    定，遞減其刑後，處有期徒刑1年8月，並諭知相關沒收之判
    決，而駁回上訴人在第二審之上訴，已詳述其所憑證據及認
    定之理由（上訴人於偵查、第一審及原審均坦承本件犯行不
    諱，並未提出否認犯罪之辯解）。核其所為之論斷，俱有卷
    內資料可資覆按，從形式上觀察，原判決並無足以影響其判
    決結果之違法情形存在。
二、上訴人上訴意旨略以：伊雖有提供行動電話門號、住址及身
    分證明等資料予「虎爺」，然係受其所騙始提供上開資料，
    並無共同私運毒品之犯意。原審未查明上情，復未傳喚「虎
    爺」到庭與伊對質詰問，遽認伊有本件被訴與「虎爺」共同
    私運愷他命之犯行，顯有不當。又伊係家中唯一支柱，因背
    負龐大經濟壓力，始受騙而出借前開個人身分證明文件予「
    虎爺」，伊所為縱成立犯罪，應有情輕法重堪予憫恕之情狀
    ，原審未適用刑法第59條規定酌量減輕其刑，亦有未洽云云
    。
三、惟證據之取捨及事實之認定，均為事實審法院之職權，倘其
    採證認事並未違背證據法則，並已詳述其取捨證據及得心證
    之理由者，自不能任意指為違法而執為適法之第三審上訴理
    由。本件原判決依憑上訴人於偵、審期間所為坦承有本件被
    訴犯行之自白，佐以原判決第3頁第6至13行所載上訴人所使
    用行動電話螢幕畫面顯示對話內容翻拍照片、通訊監察譯文
    、自用小客車歷史軌跡、公路監理電子閘門查詢資料、臺北
    關函暨所附扣押貨物收據、單筆艙單資料清表、扣案包裹照
    片、法務部調查局鑑定書及監視錄影畫面等相關資料，經綜
    合判斷，因認上訴人前揭任意性自白與事實相符，堪認上訴
    人知悉「虎爺」欲以空運方式將愷他命自國外私運至我國境
    內，而提供個人身分資料予「虎爺」，並在臺灣收受該藏有
    愷他命包裹，據以認定上訴人確實有本件被訴共同私運第三
    級毒品愷他命之犯行，已詳述其所憑證據及認定之理由。核
    其所為之論斷，俱有卷內資料可資覆按，尚無違反經驗及論
    理法則之情形。上訴人於警詢、偵查及第一、二審均坦承本
    件私運第三級毒品愷他命之犯行不諱，並未提出否認本件犯
    罪之辯解，於上訴至法律審之本院始翻異其在事實審法院之
    全部自白，改稱僅係受騙而提供個人身分資料及收受本件包
    裹，並無共同私運毒品之犯意云云，而據以指摘原審採證認
    事不當，殊非適法之第三審上訴理由。又上訴人於偵、審期
    間均坦承本件犯行不諱，於第一、二審審理時復未聲請傳喚
    綽號「虎爺」之林Ｏ豪到庭對質詰問，原審因認本案事證已
    臻明確，而未行無益之調查，尚難謂原審有侵害其訴訟防禦
    權之違法情形。上訴人提起第三審上訴後，始執前詞泛謂原
    審調查未盡，依上開說明，亦非合法之第三審上訴理由。又
    刑法第59條所規定之酌減其刑，必其犯罪有特殊之原因、環
    境或背景，在客觀上足以引起一般人之同情，認即使予以宣
    告法定最低度刑猶嫌過重者，始有其適用。而是否適用上揭
    規定酌量減輕其刑，係實體法上賦予法院得就個案情節依職
    權裁量之事項。縱未依該規定酌量減輕其刑，亦不能遽指為
    違法。原判決就上訴人本件共同運輸第三級毒品之犯罪情狀
    ，依修正前毒品危害防制條例第17條第2項及同條第1項規定
    遞減其刑後，其可處斷之刑度範圍已相對減低，在客觀上何
    以並無情輕法重而堪予憫恕之情形，而不符合刑法第59條所
    規定酌量減輕其刑之要件，因而未依該規定酌減其刑，已於
    理由內論述說明綦詳，核其所為之裁量論斷，尚無違法、不
    當，或有明顯濫用裁量權限之情形。上訴人上訴意旨徒以泛
    言指摘原判決未依該規定酌減其刑為不當云云，依上述說明
    ，同非合法之第三審上訴理由。綜上，本件上訴意旨並非依
    據卷內資料具體指摘原判決究有如何違背法令之情形，徒就
    原審採證認事及量刑職權之適法行使，暨原判決已明確論斷
    說明之事項，漫為爭執，並就其主觀上有無運輸毒品犯意之
    單純事實，漫為爭辯，顯不足據以辨認原判決已具備違背法
    令之形式。揆之首揭說明，其上訴為違背法律上之程式，應
    予駁回。
據上論結，應依刑事訴訟法第395 條前段，判決如主文。
中    華    民    國   111    年    3     月    10    日
                  刑事第一庭審判長法  官  郭  毓  洲  
                                  法  官  林  英  志  
                                  法  官  周  盈  文  
                                  法  官  蔡  憲  德  
                                  法  官  林  靜  芬  
本件正本證明與原本無異
                                  書記官
中    華    民    國   111    年    3     月    11    日